【裁判字號】    92,訴,230
【裁判日期】    920716
【裁判案由】    損害賠償
【裁判全文】
臺灣基隆地方法院民事判決                          九十二年度訴字第二三○號
    原      告  甲○○
                丁○○
                乙○○
    兼  右二人  丙○○
    訴訟代理人                .
    被      告  己○○        .
                              .
                              .
    兼  法  定  庚○○        .
    代  理  人  戊○○        .
右當事人間因過失致死案件提起刑事附帶民事訴訟請求損害賠償事件，經刑事庭移送
前來，本院判決如左：
    主    文
被告應連帶給付原告甲○○、丁○○、乙○○各新臺幣肆拾萬元，原告丙○○新臺幣
陸拾陸萬伍仟捌佰肆拾柒元，及均自民國九十二年一月十八日起至清償日止，按週年
利率百分之五計算之利息。
原告其餘之訴駁回。
訴訟費用由被告連帶負擔十六分之七，餘由原告負擔。
本判決原告勝訴部分於原告甲○○、丁○○、乙○○各以新臺幣壹拾參萬肆仟元，原
告丙○○以新臺幣貳拾貳萬貳仟元分別為被告供擔保後，各得為假執行。
原告其餘假執行之聲請駁回。
    事    實
甲、原告方面：
一、聲明：求為判決被告應連帶給付原告甲○○、丁○○、乙○○新臺幣（下同）各
    一百萬元，原告丙○○一百二十六萬五千八百四十七元，並均自起訴狀繕本送達
    最後一位被告翌日即民國九十二年一月十八日起至清償日止，按週年利率百分之
    五計算之利息，並聲明願供擔保聲請宣告假執行。
二、陳述：
  (一)被告己○○明知服用酒類或其他相類之物，將使其駕駛時之注意力減低，反應能
    力趨緩，而危及其他用路人之行車往來安全，竟仍自九十一年十月二十九日晚間
    八時左右，在基隆市○○○路海龍珠餐廳與友人飲酒，陷已不能安全駕駛之程度
    後，於同日晚間十時左右，無照駕駛訴外人王定所有車號ＨＲ－三七五號自用小
    客車，沿基隆市○○○路往麥金路方向行駛，行經基隆市○○○路八五號附近轉
    彎處前，本行駛於內側車道，因與前方自用小客車距離過近，遂將車頭往外偏欲
    切換至外側車道，詎失控衝上路旁人行道，先撞及停放於人行道上訴外人張益誠
    所有車號ＣＫ－一五一二號自用小貨車左後方，再撞及行走於路旁之行人即原告
    母親許顏來春，經送往基隆長庚醫院急救，仍於九十一年十月三十日凌晨二時三
    十分，因顱內出血及腦血腫不治死亡，被告己○○之過失致死行為，業經臺灣基
    隆地方法院檢察署檢察官偵查後以九十一年度偵字第四二一三號提起公訴。
  (二)查原告母親許顏來春因被告己○○之不法侵害行為致死，原告丙○○共支出醫療
    費用三千二百二十七元及喪葬費用二十六萬二千六百二十元，且被害人許顏來春
    本為原告單親家庭之精神支柱，平日一家和樂融融，母慈子孝，竟遭被告己○○
    飲酒後無照駕車撞擊而死亡，原告爰各請求精神慰撫金一百萬元，而被告己○○
    於事故發生時尚未成年，被告庚○○、戊○○為被告己○○之法定代理人，自應
    對原告負連帶損害賠償責任，為此依侵權行為之法律關係請求被告連帶給付如聲
    明所示之金額及法定遲延利息。
三、證據：提出臺灣基隆地方法院檢察署相驗屍體證明書、臺灣基隆地方法院檢察署
    檢察官九十一年度偵字第四二一三號起訴書各一件、長庚紀念醫院醫療費用收據
    、免用統一發票收據各二紙、治喪估價訂單一紙、戶籍謄本四件（以上均為影本
    ）。
乙、被告方面：
一、聲明：求為判決駁回原告之訴及假執行之聲請。
二、陳述：被告己○○確實飲酒後無照駕車撞擊原告母親許顏來春致死，但並無肇事
    逃逸之情形，原告請求醫療費用及殯葬費用部分沒意見，但被告經濟困難，原告
    所請求之精神慰撫金金額過高，無能力負擔。
    理    由
一、原告主張：被告己○○於九十一年十月二十九日晚間十時左右，飲酒後無照駕駛
    訴外人王定所有車號ＨＲ－三七五號自用小客車，沿基隆市○○○路往麥金路方
    向行駛，行經基隆市○○○路八五號附近轉彎處前，本行駛於內側車道，因與前
    方自用小客車距離過近，遂將車頭往外偏欲切換至外側車道，卻失控衝上路旁人
    行道，先撞及停放於人行道上訴外人張益誠所有車號ＣＫ－一五一二號自用小貨
    車左後方，再撞及行走於路旁之行人即原告母親許顏來春，經送往基隆長庚醫院
    急救，仍於九十一年十月三十日凌晨二時三十分，因顱內出血及腦血腫不治死亡
    ，被告庚○○、戊○○為被告己○○之法定代理人，爰依侵權行為之法律關係，
    求為命被告連帶給付原告甲○○、丁○○、乙○○各一百萬元及原告丙○○一百
    二十六萬五千八百四十七元，並均自起訴狀繕本送達最後一位被告翌日起至清償
    日止，按週年利率百分之五計算利息之判決。
二、被告則以：被告己○○並無肇事逃逸，且被告之經濟能力不佳，原告請求精神慰
    撫金之金額過高等語，資為抗辯。
三、原告主張被告己○○飲酒後於前揭時間、地點無照駕駛訴外人王定所有車號ＨＲ
    －三七五號自用小客車，撞及行走於路旁之原告母親許顏來春，經送醫急救，於
    九十一年十月三十日凌晨二時三十分，因顱內出血及腦血腫死亡等事實，業據原
    告提出臺灣基隆地方法院檢察署相驗屍體證明書影本一件、戶籍謄本四件為證，
    並有本院九十二年度交訴字第一號被告己○○被訴過失致死刑事案件卷宗在卷可
    稽，且為被告所不爭執，足認原告此部分之主張為真實。
四、按汽車駕駛執照為駕駛汽車之許可憑證；行車速度，依標誌或標線之規定，無標
    誌或標線者，在市區道路時，時速不得超過五十公里，行經彎道應減速慢行；汽
    車行經彎道不得超車；汽車駕駛人飲酒後其吐氣所含酒精成分超過每公升○點二
    五毫克以上者，不得駕車；道路交通安全規則第五十條第一項、第九十三條第一
    項第一款、第三款、第一百零一條第一款、第一百十四條第二款分別定有明文。
    查本件車禍肇事地點為基隆市○○○路八五號彎曲路及附近，行車速限為時速四
    十公里，及當時天候為晴天，夜間有照明，路面乾燥、無缺陷、路上有停車，因
    彎道而視距不良等情，有基隆市○○○道路交通事故調查報告表附於臺灣基隆地
    方法院檢察署相驗卷宗可稽，被告己○○當時並無不能注意之情事，且行經視距
    不良之彎道更應注意上開規定，謹慎駕駛。而被告於警局詢問、偵查中自陳沒有
    駕照並於飲酒後駕車，復供稱：當時時速約七十公里，我行駛於內側車道，當時
    前方有一部車子，我將自小客往外側車道開，因而不小心撞上停於人行道上之自
    小貨車的左後方，再撞上行走於旁邊的行人許顏來春等語，且經警於九十一年十
    月二十九日晚間十一時十六分，對被告己○○施以呼氣酒精濃度測試，達每公升
    ０‧三五毫克，並有基隆市警察局序號０二０００八Ｄ號、案號００一五號呼氣
    酒精濃度測試紀錄單、基隆市警察局基警交字第Ｒ00000000號舉發違反
    道路交通管理事件通知單足憑，可見被告己○○確實有飲酒後無照駕車，而行經
    彎道未減低車速又超車之違規狀況，致汽車失控駛上人行道，而接續撞擊訴外人
    張益誠之小貨車及被害人許顏來春，被告己○○疏於注意上開應注意之義務，致
    生本件車禍，顯有過失。另原告母親許顏來春係因被告己○○駕車撞擊致顱內出
    血與腦血腫死亡，有臺灣基隆地方法院檢察署檢察官督同法醫相驗死亡原因屬實
    ，並製有相驗屍體證明書、驗斷書各一份在卷可憑，與被告己○○之過失行為間
    ，顯有相當因果關係，原告主張被告己○○應負過失侵權行為損害賠償責任，自
    屬有據。
五、次按因故意或過失，不法侵害他人之權利者，負損害賠償責任；又不法侵害他人
    致死者，對於支出醫療及增加生活上需要之費用或殯葬費之人，亦應負損害賠償
    責任；不法侵害他人致死者，被害人之父、母、子、女及配偶，雖非財產上之損
    害，亦得請求賠償相當之金額；無行為能力人或限制行為能力人，不法侵害他人
    之權利者，以行為時有識別能力為限，與其法定代理人連帶負損害賠償責任；民
    法第一百八十四條第一項前段、第一百九十二條第一項、第一百九十四條、第一
    百八十七條第一項分別定有明文。本件被告己○○係七十二年九月十四日出生，
    於本件車禍發生時，未滿二十歲，為限制行為能力人，其應能注意駕駛汽車應有
    駕駛執照，且飲酒過量時不得駕車，並應注意行車速度之限制及行經彎道應減速
    慢行不得超車，被告己○○因過失不法侵害原告母親許顏來春致死，業經認定已
    如前述，被告庚○○、戊○○為被告己○○之法定代理人，無法舉證證明對被告
    己○○之監督並未疏懈，或縱加以相當之監督，而仍不免發生本件損害，依民法
    第一百八十七條第一項之規定，被告庚○○、戊○○自應對原告所受之損害，與
    被告己○○負連帶損害賠償責任。茲就原告請求被告賠償各項損害及金額，應否
    予以准許，分述如下：
  (一)醫療費用部分：本件車禍事故發生後，許顏來春送往基隆長庚醫院治療，原告丙○○共支出醫療費用三千二百二十七元，有長庚紀念醫院醫療費用收據二紙足稽
    ，且為被告所不爭執，堪信為真實。
  (二)殯葬費用部分：原告丙○○主張其為辦理許顏來春之喪事，支出喪葬費二十三萬
    八千六百二十元，並提出免用統一發票收據及治喪估價訂單為證，此為被告所不
    爭執，此部分之請求，應予准許。
  (三)精神慰撫金部分：原告為許顏來春之子女，許顏來春因本件車禍而驟然死亡，原
    告精神上自必感受莫大之痛苦，而原告甲○○、乙○○分別係國中、高職畢業，
    均為家庭主婦，丁○○攻讀博士學位中，丙○○大學畢業，在臺灣鐵路管理局上
    班，每月薪資約三萬餘元，並有存款約一百萬元；被告己○○國中畢業，目前服
    兵役中，被告庚○○國小畢業，以打零工維生，被告戊○○國中畢業，為家庭主
    婦，均無積蓄及其他財產等情，業據兩造陳明在卷，本院審酌兩造之身分、教育
    程度、社會地位、經濟狀況及被告己○○過失程度等一切情狀，認原告各請求一
    百萬元之精神慰撫金，尚嫌過高，應以每人各七十五萬元為適當。
  (四)另於本件事故發生後，原告已經領取汽車強制責任險之死亡給付一百四十萬元，
    此為兩造所不爭執，則依據強制汽車責任保險法第三十條：「保險人依本法規定
    給付之保險金，視為加害人或被保險人損害賠償金額之一部分，加害人或被保險
    人受賠償請求時，得扣除之」之規定，原告所領取之保險給付一百四十萬元，應
    予扣除，是原告得請求被告連帶賠償之金額應各再扣除三十五萬元（１４０００
    ０元÷４=３５００００元）。
六、綜上所述，原告本於侵權行為之法律關係，請求被告連帶給付原告甲○○、乙○○、丁○○各四十萬元（７５００００元－３５００００元＝４００００元，此
    金額係精神慰撫金），原告丙○○六十六萬五千八百四十七元（醫療費用３２２
    ７元＋殯葬費用２６２６２０元＋精神慰撫金７５０００元－３５００００元＝
    ６６５８４７元），及均自本件起訴狀繕本送達最後一位被告之翌日即九十二年
    一月十八日起至清償日止，按週年利率百分之五計算之利息部分，應予准許；至
    超過上開部分之請求，即不應准許。
七、原告陳明願供擔保，聲請宣告假執行，經核其勝訴部分並無不合，爰分別酌定相
    當之擔保金額，併予准許；至原告敗訴部分假執行之聲請，已失所依據，不應准
    許，應予駁回。
據上論結，本件原告之訴為一部有理由，一部無理由，依民事訴訟法第七十九條但書
、第八十五第二項、第三百九十條第二項，判決如主文。
中      華      民      國    九十二    年      七      月      十六    日
~B臺灣基隆地方法院民事庭
~B    法      官  陳湘琳
右為正本係照原本作成。
對於本判決如有不服，須於判決送達後二十日內，向本院提出上訴書狀，上訴於臺灣
高等法院，並按他造當事人之人數附具繕本。
中      華      民      國    九十二    年      七      月      十七    日
~B    法院書記官  許世賢


司法院資訊處製作；財團法人民間司法改革基金會備份。
